臺灣板橋地方法院刑事判決　　　　　100年度交簡上字第258號
上　訴　人　臺灣板橋地方法院檢察署檢察官
被　　　告　吳車
上列上訴人因被告公共危險案件，不服中華民國100 年9 月26日
本院100 年度交簡字第4492號第一審簡易判決（聲請簡易判決處
刑案號：100 年度偵字第20009 號），提起上訴，本院管轄之第
二審地方法院合議庭判決如下：
    主  文
原判決撤銷。
吳車服用酒類，不能安全駕駛動力交通工具而駕駛，處有期徒刑
肆月，如易科罰金，以新臺幣壹仟元折算壹日。
    事  實
一、吳車前於民國91年間因酒後駕車公共危險案件，經臺灣士林
    地方法院以91年度交簡字第1347號刑事簡易判決判處罰金銀
    元15,000元，於91年8 月15日判決確定，嗣於93年1 月13日
    繳納罰金執行完畢；又於97年間，再因酒後駕車公共危險案
    件，經本院以97年度交簡字第2351號刑事簡易判決判處罰金
    新臺幣75,000元，於97年6 月26日判決確定，並於97年10月
    3 日繳納罰金執行完畢。詎其猶不知警惕，於100 年7 月22
    日晚上9 時許，在新北市八里區友人住處飲酒後，已達不能
    案全駕駛動力交通工具之程度，仍騎乘車牌號碼FC8 ─609
    號普通重型機車欲返回其位於新北市林口區之住處，嗣於同
    日晚上10時16分許，行經新北市○○區○○路89號前，為警
    攔查並施以酒精濃度測試，測得其呼氣酒精濃度高達每公升
    0.97毫克，始偵悉上情。
二、案經新北市政府警察局新莊分局報請臺灣板橋地方法院檢察
    署檢察官偵查起訴。
    理  由
一、上開事實，業據被告吳車於本院審理中自白不諱，並有酒精
    測定紀錄表、、舉發違反道路交通管理事件通知單、車輛詳
    細資料報表各一件在卷可稽；且按刑法第185 條之3 規定以
    「不能安全駕駛動力交通工具」為犯罪構成要件，經查，當
    人飲酒後，若以呼氣酒精濃度測試器測得之呼氣濃度達到每
    公升0.5 毫克時，反應較慢，感覺減低，將影響駕駛；達到
    每公升0.75毫克時，思考與個性行為均會改變；達到每公升
    1.0 毫克時，步態不穩，噁心嘔吐，精神混惑不清晰；達到
    每公升1.5 毫克時，說話不清楚，感覺喪失，視力模糊；達
    到每公升2. 0毫克時，體溫與血糖均降低，肌肉控制差，甚
    至會導致癲癇發作；達到每公升3.5 毫克時，則已經神智不
    清，反射減低，甚至呼吸抑制，此有行政院國軍退除役官兵
    輔導委員會台北榮民總醫院以88年8 月5 日（88）北總內字
    第26868 號函示明確。本件被告為警查獲後測得之呼氣酒精
    濃度達每公升0. 97 毫克，且夜間駕車，未依規定使用燈光
    ，駕駛行為明顯異常，對員警指揮及交通號誌無反應或遲緩
    ，駕駛判斷力顯然欠佳，又駕駛有蛇行，車身搖擺不定，轉
    彎半徑過大或過小等駕駛操控力欠佳情形，且經警命其作直
    線測試、平衡動作、閉眼30秒內朗讀阿拉伯數字由1001至10
    30、在同心圓間之0.5 公分環狀帶內畫另一個圓，均不合格
    ，亦有刑法第一百八十五條之三案件測試觀察紀錄表、汽機
    車駕駛人酒後生理協調平衡檢測紀錄表各1 份在卷可查，揆
    諸前揭說明，顯足認定被告飲用酒類後已使被告反應較慢、
    感覺減低而達不能安全駕駛動力交通工具之程度，是被告上
    開任意性自白核與事實相符而可採信，本案事證明確，被告
    犯行足堪認定，自應依法論科。
三、核被告所為，係犯刑法第185 條之3 之醉態駕駛罪。原審就
    被告犯行論罪科刑，固非無見；然按刑罰之量定，固屬法院
    自由裁量之職權行使，惟刑事審判之量刑，在於實現刑罰權
    之分配的正義，故法院對科刑判決之被告量刑，應符合罪刑
    相當原則，使罰當其罪，以契合人民之法律感情，此所以刑
    法第57條明定科刑時應審酌一切情狀，尤應注意該條所列各
    款情形，以為科刑輕重之標準（最高法院92年度台上字第32
    68號、95年度台上字第1779號判決意旨參照），故事實審法
    院對於被告之量刑，雖屬自由裁量之事項，但並非概無法律
    性之拘束，即自由裁量權係於法律一定之外部性界限內，使
    法官具體選擇以為適當之處理，因此，在裁量時，應符合比
    例、平等及罪刑相當原則，並審酌刑法第57條所列各款情狀
    ，分別情節，為被告量刑輕重之標準，使輕重得宜，罰當其
    罪。查本件被告前已犯有如事實欄所載2 次酒後駕車公共危
    險犯行，有臺灣高等法院被告前案紀錄表1 份附卷為憑，可
    徵前揭判決所宣告之罰金刑，就被告而言，實難收矯正之效
    ，此次再犯，酒測值未較低於前兩次，然原審既已參酌被告
    之前案紀錄，卻仍量處罰金刑，且就未採納檢察官具體求處
    有期徒刑4 月一節，未予說明，參酌上開說明，原審就本件
    所宣告之刑顯然過輕，尚難謂符合罪刑相當原則，是上訴人
    即檢察官以量刑過輕為由而指摘原判決不當，其上訴核為有
    理由，原判決量刑既有上開可議而無可維持，自應由本院將
    原判決予以撤銷改判。爰審酌被告酒後注意力降低，已達不
    能安全駕駛動力交通工具之程度，仍屢次駕駛動力交通工具
    上路，嚴重危及道路交通安全，且乏尊重其他用路人生命財
    產安全之觀念，兼衡其於本次犯行後坦承，表達悔意，態度
    尚可，暨被告之其他素行、生活狀況、智識程度、酒測值高
    低等一切情狀，且參酌公訴人當庭求處有期徒刑4 月之意見
    ，量處如主文第2 項所示之刑，並諭知易科罰金之折算標準
    。
據上論斷，應依刑事訴訟法第455 條之1 第1 項、第3 項、第36
9 條第1 項前段、第364 條、第299 條第1 項前段，刑法第185
條之3 、第41條第1 項前段，刑法施行法第1 條之1 第1 項，判
決如主文。
本案經檢察官黃明絹到庭執行職務。
中    華    民    國   100    年    11    月    30    日
              刑事第八庭      審判長法  官  陳  鴻  清
                                    法  官  張  兆  光
                                    法  官  劉  安  榕
上列正本證明與原本無異。
本件不得上訴。
                                    書記官  陳  盈  真
中    華    民    國   100    年    12    月    6     日
附錄論罪科刑法條全文：
中華民國刑法第185條之3
服用毒品、麻醉藥品、酒類或其他相類之物，不能安全駕駛動力
交通工具而駕駛者，處1 年以下有期徒刑、拘役或科或併科15萬
元以下罰金。